臺灣高等法院刑事判決
110年度交上易字第131號
上  訴  人  
即  被  告  鄭金生
上列上訴人因過失傷害案件，不服臺灣臺北地方法院110年度審
交易字第30號，中華民國110年3月12日第一審判決（起訴案號：
臺灣臺北地方檢察署109年度調偵字第3339號），提起上訴，本
院判決如下：
    主  文
上訴駁回。
    理  由
一、公訴意旨略以：被告鄭金生於民國000年0月0日下午3時35分
    許，騎乘車牌號碼000-000號普通重型機車，沿臺北市南港
    區東新街北往南直行，行經臺北市南港區市民大道7段與東
    新街路口，欲至右前方路口待轉區待轉時，明知其與告訴人
    顏彩鳳所騎乘之車牌號碼000-000號普通重型機車同向行駛
    在同車道，其前往上開待轉區前雖無須打方向燈而只須減速
    駛至待轉區，惟仍應注意留有足夠反應時間予同向直行之告
    訴人，而依當時天候晴、有日間自然光線、現場為交岔口附
    近之市區柏油道路、乾燥且無缺陷或障礙物、視距良好等情
    況，應無不能注意之情事，竟疏未注意，即貿然將車頭往右
    偏逕自右轉欲駛入上開待轉區，而與告訴人發生碰撞，致告
    訴人受有左側小腿、手肘、踝部挫擦傷等傷害，被告則受有
    右側足部挫傷之傷害（顏彩鳳此部分所涉過失傷害犯嫌，另
    經檢察官為不起訴處分確定)。因認被告所為，係涉犯刑法
    第284條前段之過失傷害罪等語。
二、原判決意旨略以：被告涉犯之過失傷害罪，依刑法第287條
    前段規定，須告訴乃論；惟被告已與告訴人顏彩鳳於110年3
    月11日當庭調解成立，並據告訴人於第一審辯論終結前，具
    狀撤回告訴到院，有原審法院110年3月11日審理筆錄、調解
    筆錄、刑事撤回告訴狀等件在卷可稽，爰依刑事訴訟法第30
    3條第3款、第307條之規定，不經言詞辯論，逕行諭知不受
    理之判決等語。
三、被告上訴意旨略以：依現場監視器錄影畫面可清楚看見被告
    是在第三車道右側沿著路緣邊線走，告訴人騎機車由正後方
    追撞被告。當時被告是要到右前方待轉區待轉，車子已在十
    字路口擴大區，方向偏右只是剛好而已，當時告訴人車速是
    被告車速三倍，交通警察大隊所謂被告「即貿然將車頭往右
    偏」是不負責任的講法。又被告既然沿著路緣邊線走，該注
    意的是人行道行人突然跨越車道邊線，事故現場當時天候晴
    ，路面無缺陷或障礙物，視距良好，告訴人遠遠就可看見被
    告車子在其前方，應該另循其他位置前行，為什麼還要強行
    通過以致肇事？開庭訊問時法官也說被告的運氣很背，伸頭
    一刀縮頭也是一刀，悉聽遵便等語
四、按告訴乃論之罪，告訴人於第一審辯論終結前，得撤回其告
    訴；其告訴經撤回者，應諭知不受理之判決，刑事訴訟法第
    238條第1項、第303條第3款分別定有明文。又第二審法院對
    於原審諭知管轄錯誤、免訴或不受理之判決上訴時，認為其
    為無理由而駁回上訴，得不經言詞辯論為之，刑事訴訟法第
    第372條亦有規定。
五、查本案檢察官起訴上訴人即被告涉犯刑法第284條前段之過
    失傷害罪，依刑法第287條之規定須告訴乃論，因被告與告
    訴人顏彩鳳已於110年3月11日在原審調解成立，告訴人並當
    庭及具狀撤回告訴等節，有原審110年3月11日審判筆錄、調
    解筆錄及刑事撤回告訴狀等件附卷可稽（見原審卷第32頁、
    第37至39頁），揆諸前揭說明，自應認本件訴追條件已有欠
    缺，檢察官之起訴權因之消滅，國家刑罰權業已不存在，原
    審依刑事訴訟法第303條第3款、第307條規定不經言詞辯論
    為「公訴不受理」之程序判決，並無不當或違法之處。
六、上訴人即被告提起本件上訴，由其上訴狀首先敘述「3月18
    日收文公訴起訴書細誦後心生恐懼，……」等語，及後續上訴
    理由中都是針對起訴書內容辯駁，沒有提到原判決有何不當
    或違誤之處等情（見本院卷第13頁），暨原審判決書是於11
    0年3月18日送達被告本人親自收受此節（見原審卷第47頁之
    送達證書），可知被告是將原審諭知「公訴不受理」判決書
    之理由欄第一點【公訴意旨詳如起訴書所載（如附件）】中
    之附件即原起訴書，誤認是檢察官又對被告起訴而對該起訴
    書表示不服而提起上訴。但由該判決附件起訴書作成日期仍
    然是109年12月10日可知，是檢察官原本向第一審臺灣臺北
    地方法院起訴時之起訴書，不是原審判決時作成之新起訴書
    ，原審判決只是在敘述檢察官原先起訴被告之事由時（如本
    判決理由欄一之格式），為節省時間並顧及完整性而直接引
    用做為附件而已，被告應是對此有所誤會，誤以為又遭檢察
    官追究刑責才提起上訴。此外，本案是因告訴人撤回告訴而
    為不受理判決，在欠缺訴追條件之情形下，檢察官已不得對
    被告起訴，法院無從進行審理而為實體判決，是被告上訴意
    旨徒就實體部分爭執，亦無從動搖原審所為公訴不受理判決
    之適法性。
七、綜上所述，被告被訴涉犯刑法第284條前段之過失傷害罪須告訴乃論，告訴人既已於110年3月11日原審審理時當庭及具狀撤回告訴，揆諸前揭說明，原審不經言詞辯論諭知公訴不受理，本院核其認事用法並無違誤或不當之處，被告執前詞提起上訴，為無理由，應予駁回，並不經言詞辯論為之。
據上論斷，應依刑事訴訟法第368條、第372條，判決如主文。
中　　華　　民　　國　　110 　年　　5 　　月　　17　　日
                  刑事第二十庭  審判長法　官  王復生
                                      法　官  蕭世昌
                                      法　官  張紹省
以上正本證明與原本無異。
不得上訴。
                                      書記官  宗志強
中　　華　　民　　國　　110 　年　　5 　　月　　17　　日